---
title: "Laboratorio 1"
author: "Javier de San Jose Recinos"
date: "2023-05-05"
output:
  html_document: default
  pdf_document: default
---

## Parte 1

1) ¿Cómo generaría un arreglo aleatorio de 250 elementos con los
colores primarios?

```{r}
colores_primarios <- c("rojo", "azul", "amarillo")
vector_aleatorio <- sample(1:3, 250, replace = TRUE)
arreglo_colores_primarios <- colores_primarios[vector_aleatorio]
arreglo_colores_primarios


```

2) Dado un arreglo de 120000 elementos de números enteros entre
40 y 70, ¿Cómo haría para obtener la desviación estándar de
aquellos números que son mayores a 55 y menores a 64?

You can also embed plots, for example:

```{r}
arreglo <- sample(40:70, 120000, replace = TRUE)
sub_arreglo <- arreglo[arreglo > 55 & arreglo < 64]
desv_est <- sd(sub_arreglo)
desv_est
```
3) Suponga que se almacena en una variable un arreglo con todos
los números de carnet de los estudiantes del Instituto de
Investigación de Operaciones de la universidad en forma de
string, los carnets tiene al inicio dos caracteres que
identifican el año en el que la persona entró a la universidad
por ejemplo: 19004528 hacer referencia a una persona que
ingreso en el año 2019, 06009878 hace referencia a una persona
que ingreso que el año 2006, ¿Cómo haría para contar la cantidad
de alumnos por año?



```{r}
numeros_carnet <- c("19004528", "19004529", "06009878", "06009879","21225130", "22000123", "22000124", "22000125", "22000126")
años_ingreso <- substr(numeros_carnet, 1, 2)
cantidad_por_anio <- table(años_ingreso)
cantidad_por_anio


```
4) Define el vector y = (1, 3, 5, 7) utilizando la función c().
¿Cómo lo harías con la función seq()?

```{r}
s <- seq(from = 1, to = 7, by = 2)
s
```
5) Si b <- list(a=1:10, c="Hola", d="XX"), escriba una expresión
en R que devuelva todos los elementos de la lista excepto los
elementos 4,6,7,8 del vector a.

```{r}
b <- list(a=1:10, c="Hola", d="XX")
b$a <- b$a[-c(4,6,7,8)]
b
```
6) Dado los siguientes vectores, muestre el código en R necesario
para declarar y calcular el promedio, deviación estándar,
mediana, moda y sumatoria total para los siguientes vectores:
a.x=(8,7,6,5)
b. y = (3,3, 3, 3, 3, 3, 3, 3, 2, 2)
c. z = (1, 1.75, 2.5, 3.25, 4)

```{r}
x <- c(8, 7, 6, 5)
y <- c(3,3, 3, 3, 3, 3, 3, 3, 2, 2) 
z <- c (1, 1.75, 2.5, 3.25, 4)

# Promedio
mean(x)
mean(y)
mean(z)

# Desviación estándar
sd(x)
sd(y)
sd(z)

# Mediana
median(x)
median(y)
median(z)

# Moda (utilizando la función 'mfv' definida previamente)
mfv(x)
mfv(y)
mfv(z)
# Sumatoria total
sum(x)
sum(y)
sum(z)

```

7) Sabemos que para sumar vectores estos deben tener la misma
longitud. Sin embargo R trabaja de manera distinta. Defina los
vectores x = (1, 2, 3, 4, 5, 6), y = (7, 8), z = (9, 10, 11,
12). Calcula:
a. x + x
b. x + y.
c. Responda ¿Qué ha hecho R?

```{r}

```

